臺灣臺中地方法院刑事判決　　　　　　　　　　　　九十一年度易字第二一八二號
　　公　訴　人　臺灣臺中地方法院檢察署檢察官
　　被　　　告　甲○○
右列被告因詐欺案件，經檢察官提起公訴（九十一年度偵字第八一０八號），本院判
決如左：
    主  文
甲○○無罪。
    理  由
一、公訴意旨略以：被告甲○○於民國九十一年二月二十二日晚上七時許，在臺中市
    西屯區東海大學內東海吉堡餐廳外面，意圖為自己不法之所有，向在餐廳外之告
    訴人乙○○誆稱，被告女友在餐廳內工作，欲向告訴人借用行動電話打給女友云
    云，並指向餐廳內之一位女子稱該名女子係其女友，並告以女友之姓名，致告訴
    人（檢察官誤載為被告）不疑有他，而將諾基亞廠牌、八八五０型號、序號為0
    00000000000000、門號碼為０九三七─一三二五三五號行動電話
    一支當場借予被告。被告為取信告訴人以達詐騙目的，於借得行動電話後，隨即
  當場撥打電話至餐廳內，由餐廳內之另一位女子接聽電話。被告與該名女子胡亂
    對話後即掛斷電話，並要求告訴人進去餐廳替其找女友出來，稱伊欲拿東西給女
    友。因告訴人看見被告確實撥打電話至餐廳內，且餐廳內確實有一女子接聽電話
    ，因而不疑有他，而進入餐廳內欲替被告找女友出來。惟告訴人進入餐廳後，向
    被告先前所指稱係其女友之女子詢問結果，發現該名女子之姓名與被告所告知之
    女友姓名完全不符。又向接電話之另名女子詢問結果，該名女子稱接到一通內容
    不知所云之電話。此時，告訴人深覺有異，趕緊到餐廳外欲向被告取回電話時，
    發現被告早已逃逸無蹤，被告即以上開方式詐得告訴人所有之行動電話一支，因
    認被告涉犯刑法第三百三十九條第一項詐欺取財罪嫌。
二、按犯罪事實應依證據認定之，無證據不得推定其犯罪事實；又不能證明被告犯罪
    者，應諭知無罪之判決，刑事訴訟法第一百五十四條、第三百零一條第一項分別
    定有明文；且認定不利於被告之事實，須依積極證據，苟積極證據不足為不利於
    被告事實之認定時，即應為有利於被告之認定，更不必有何有利之證據；而告訴
    人之告訴，係以使被告受刑事訴追為目的，是其陳述是否與事實相符，仍應調查
    其他證據以資審認，亦有最高法院三十年上字第八一六號、五十二年台上字第一
    三００號判例可資參照。本件公訴人認被告涉犯刑法第三百三十九條第一項詐欺
    取財罪嫌，無非以被告雖否認犯罪，然右揭事實，業據告訴人於警、偵訊時指訴
    綦詳；且經調閱告訴人所有系爭行動電話之雙向通聯紀錄查證結果，最後一通是
    於九十一年二月二十二日晚上七時零二分五十四秒，打至０四─0000000
    0號東海大學餐廳內，有臺中市警察局第六分局函文一件在卷可稽，經核與告訴
    人指訴情節相符等資為論據。訊據被告則否認有何詐欺取財犯行，並辯稱：伊並
    不認識告訴人，且未曾向告訴人借用手機，而告訴人所指九十一年二月二十二日
    晚上七時許，其亦未前往東海大學等語。經查，本件告訴人雖迭於警訊、檢察官
    訊問及本院審理時指述向其詐騙諾基亞廠牌、八八五０型號、序號為00000
    0000000000、門號碼為０九三七─一三二五三五號行動電話一支之人
    即係被告，且核告訴人在警、偵訊及本院審理時所指述之情節尚大致相符，惟如
    前所述，告訴人之告訴係以使被告受刑事訴追為目的，是其陳述是否與事實相符
    ，仍應調查其他證據，用資審認告訴人指述之情節是否與事實相符，殊不得僅以
    告訴人之指述為判決惟一之基礎。公訴人雖以經調閱被告所使用該門號0000
    000000號行動電話之雙向通聯紀錄，確有於九十一年二月二十二日晚上七
    時零二分五十四秒，打至０四─00000000號東海大學餐廳內，有臺中市
    警察局第六分局函文一件在卷可稽，經核與告訴人所指述之情節相符，而認告訴
    人之指述應屬可採等語。然查公訴人所指上情，固有該０九三七─一三二五三五
    號行動電話之雙向通聯紀錄在卷可查，然此等事實僅足資證明告訴人所指述其行
    動電話確有於九十一年二月二十二日晚上七時零二分五十四秒，有撥打０四─0
    0000000號電話之事實，尚無從證明該電話即係因被告向告訴人借用行動
    電話後所撥打者；亦即雖證明告訴人關於此部分（通話之事實）之指述固與事實
    相符，然有關該通話是否為被告向告訴人借用行動電話後所撥打，仍僅有告訴人
    惟一之指述，是仍應調查其他證據，以審認告訴人之指述是否與事實相符，而不
    得遽以告訴人之指述為惟一論罪之基礎。又查依前揭通聯紀錄之記載，除公訴人
    所指該次撥打至東海大學之通話外，此後即查無被告使用該電話之紀錄，有該通
    聯紀錄及前揭臺中市警察局第六分局函文在卷可稽；而一般以不法方式取得他人
    之行動電話，如非為自己使用，即係用以出賣獲取金錢利益，而該行動電話於告
    訴人所指為被告詐騙後，竟無任何使用紀錄，顯見告訴人所指遭被告詐騙一節，
    尚非無疑，被告所辯未曾使用過該行動電話之詞，非不可採信。綜上，本件僅依
    告訴人之指述，尚難認已達通常一般人均不致有所懷疑而得確信其為真實之程度
    ，依前揭法律規定及判例意旨，並基於刑事訴訟法上無罪推定之原則，應即為有
    利於被告事實之認定，且毋需有有利之證據。此外，本院復查無其他積極之事證
    ，足認被告確有公訴人所指之詐欺犯行，本件為不能證明被告犯罪，應諭知無罪
    之判決。
據上論斷，應依刑事訴訟法第三百零一條第一項，判決如主文。
中      華      民      國      九十一      年    十    月      十五    日
                                臺灣臺中地方法院刑事第一庭
                                        法  官  林  源  森
右正本證明與原本無異。
如不服本判決，應於收受本判決後十日內向本院提出上訴書狀，其未敘述上訴理由者
，並得於提起上訴後十日內向本院補提理由書狀（均須按他造當事人之人數附繕本）                                        書記官
「切勿逕送上級法院」。
                                        書記官
中      華      民      國      九十一      年    十    月      十七    日
